臺灣高等法院臺中分院民事裁定　　　　　 96年度抗字第102號
抗　告　人　丁○○
相　對　人　甲○○
　　　　　　丙○○
　　　　　　　　　　　號3樓
　　　　　　乙○○
　　　　　　戊○○
　　　　　　己○○
　　　　　　　　　　　943號.
上列當事人間再審之訴事件，抗告人對於中華民國95年12月29日
臺灣苗栗地方法院95年度再字第4號所為裁定提起抗告，本院裁
定如下：
    主  文
抗告駁回。
抗告程序費用由抗告人負擔。
    理  由
一、抗告人即再審原告（下稱再審原告）在原審之再審意旨略以
    ：(一)坐落苗栗縣頭份鎮○○○段1509地號（重測前為669之
　  9地號）土地、1520地號（重測前為669之11地號）土地為再
    審原告、再審被告即相對人（下稱再審被告）甲○○、丙○
    ○、乙○○、戊○○所共有，再審被告先前均已同意如民事
    再審之訴狀附圖（下稱附圖，見原審卷第18頁）所示Ａ、Ａ
    １部分土地由再審原告種植作物、建造房屋、豬舍、污水處
    理設施於其上，台灣苗栗地方法院（下稱苗栗地院）93年度
    訴字第80號判決（下稱原確定判決）竟將如附圖所示Ａ部分
    土地分割予相對人即再審被告（下稱再審被告）甲○○等人
    ，違背民法第824條第2項第1款規定及最高法院50年台上字
    第970號判例意旨，顯屬適用法規顯有錯誤。(二)原確定判決
    於民國94年2月間確定，迄今未逾5年，又再審原告於95年11
    月10日收受苗栗地院94年度再易字第9號判決，未逾30日之
　　再審期間，為此依民事訴訟法第496條第1項第1款、第13款
  　之規定，檢具得使用之證據提起再審之訴。並聲明：(1)原確
    定判決廢棄。(2)兩造共有坐落苗栗縣頭份鎮○○○段1509地
    號土地，應按如附圖所示之方法分割：Ａ部分分歸再審原告
    取得，Ｂ部分分歸再審被告戊○○取得，Ｃ部分分歸再審被
    告丙○○、乙○○取得依持份比例保持共有，Ｄ部分分歸再
    審被告甲○○取得，Ｅ部分由兩造依持份比例保持共有。(3)
    兩造共有坐落苗栗縣頭份鎮○○○段1520地號土地，應按如
    附圖所示之方法分割：Ａ１部分分歸再審原告取得，Ｂ１部
    分分歸再審被告戊○○取得，Ｃ１部分分歸再審被告丙○○
    、乙○○取得依持份比例保持共有，Ｄ１部分分歸再審被告
    甲○○取得，Ｅ１部分由兩造依持份比例保持共有。
二、抗告意旨略以：苗栗地院94年度再易字第9號事件第一、二
    次調查庭時，向抗告人表示93年度訴字第80號分割共有物事
    件沒有上訴，提起本件再審沒有意義，且於95年12月21日通
    知抗告人補正，抗告人業於95年12月21日補正在案。上開15
    20、1509地號二筆土地經相對人甲○○於95年5月19日申請
    分割，業經苗栗地政務所於95年7月7日分割測量完成，分割
    之土地地號分別為1520、1520之1、1520之2、1520之3、152
    0之4及1509、1509之1、1509之2、1509之3、1509之4等地號
    ，其中1520、1520之2、1520之3、1520之4地號，即抗告人
    所提分割方案附圖所示A1、A2位置之土地，相對人甲○○、
    己○○、戊○○、丙○○、乙○○等之前已同意該部分土地
    供抗告人使用種植農作物及建造房屋、豬舍、污水處理設施
    在案，有93年4月14日苗栗地院至系爭土地現場勘驗所製勘
    驗筆錄及現場圖、建物所有權狀、畜牧場登記證書可證。按
    民法第823條第1項所謂因物之使用目的不能分割，係指共有
    物繼續供他物之用，而為其物之利用所不可缺，或為一權利
    之行使所不可缺者而言，上開1509之3、1509之4地號土地係
    抗告人所有之污水處理設施之使用土地，該污水處理設施是
    維護環境衛生所不可缺之設施，應屬民法第823條第1項規定
    所謂之因物之使用目的不能分割者，依法原確定判決應將抗
    告人所提分割方案附圖A部分位置之土地分割予抗告人，惟
    原確定判決竟將該部分土地分割予相對人甲○○、丙○○、
    乙○○等人，違背民法第823條第1項、第824條第2項第1款
    規定、最高法院50年度台上字第970號判例意旨，原確定判
    決有適用法規顯有錯誤之再審事由。本件抗告人於95年11月
    10日收受苗栗地院95年度再字第4號裁定，於30日之不變再
    審期間內即95年12月8日提起本件再審之訴，並無違誤。綜
    上所述，原確定判決適用法規顯有錯誤，再審原告依民事訴
    訟法第496條第1項第1款、第500條第1、2項規定，提起本件
    再審，於法有據，爰請求廢棄原裁定等語。
三、按「再審之訴，應於30日之不變期間內提起。前項期間，自
    判決確定時起算，判決於送達前確定者，自送達時起算；其
    再審之理由發生或知悉在後者，均自知悉時起算。但自判決
　　確定後已逾5年者，不得提起」，民事訴訟法第500條第1項
　  、第2項分別定有明文。次按「再審之訴不合法者，法院應
    以裁定駁回之」，民事訴訟法第502條第1項亦有明文。經查
    ，原確定判決係於93年11月30日宣判，因當事人均未上訴而
　　於94年2月14日確定一節，業經原審調閱上開事件卷宗查核
　  無誤，且為再審原告所不爭執，堪信為真。又再審原告提起
    本件再審之訴所提出之證物即苗栗地院93年度訴字第80號事
    件於93年4月14日製作之勘驗筆錄、建物所有權狀（建物於
    73年4月5日建築完成）、畜牧場登記證書（行政院農業委員
    會於88年10月核發）等件，其中建物所有權狀、畜牧場登記
    證書等件為再審原告於苗栗地院93年度訴字第80號事件中所
    提出（見原確定判決書第4頁末行所載），勘驗筆錄則是苗
    栗地院審理上開93年度訴字第80號事件到場勘驗後所製作，
    再審原告於該勘驗期日亦有到場一節，有原確定判決書一份
    在原審卷為證（見原確定判決書第8頁第4行所載），是再審
    原告在苗栗地院審理93年度訴字第80號事件時，對於該等證
    物業已存在一節，即已知悉甚詳，核與民事訴訟法第500條
    第2項所謂再審事由發生或知悉在後者自知悉在後起算再審
    期間之規定不符，自無適用該規定主張自知悉或發生在後之
    時為再審期間之起算點，揆諸前開說明，本件得提起再審之
    訴之期間至94年3月16日即為屆滿，是再審原告遲至95年12
    月8日始提起本件再審之訴（見原審卷第3頁民事再審之訴狀
    上之收狀章），顯已逾上開法條規定之30日不變期間，其本
    件再審之訴顯不合法。至再審原告雖另主張，本件提起再審
    之訴之不變期間，應自其於95年11月10日收受苗栗地院94年
    度再易字第9號判決時起算，再審原告並未遲誤期間等語。
    惟查，再審原告係就苗栗地院93年度訴字第80號事件提起再
    審之訴，其提起再審之訴是否已逾法定不變期間，自應以該
    事件之確定日期為定，至於苗栗地院94年度再易字第9號事
    件係抗告人針對同院87年度簡上字第49號民事確定判決提起
    之再審之訴，抗告人何時收受該事件判決書，核與本件無涉
    ，再審原告逕以該再審事件判決送達日期作為本件再審期間
    之起算日，並主張其未逾法定不變期間，自有未合。原審因
    而裁定駁回本件再審之訴，核無不合。抗告人再執前詞，指
    摘原裁定不當，求予廢棄，為無理由，應予駁回。
據上論結，本件抗告為無理由，依民事訴訟法第第495條之1第1
項、第449條第1項、第95條、第78條，裁定如主文。
中　　華　　民　　國　　96　　年　　4 　　月　　23　　日
                  民事第六庭　　審判長法　官　袁再興
                                      法　官  盧江陽
                                      法　官  陳賢慧
以上正本係照原本作成。
再為抗告應以適用法規顯有錯誤為理由，並經本院之許可，該許
可以原裁定所涉及之法律見解具有原則上之重要性者為限。
如提起再抗告者應於裁定送達後十日內向本院提出抗告理由狀（
須按照他造人數附具繕本）並繳納抗告裁判費新臺幣壹仟元，同
時委任律師或具有律師資格之關係人為代理人。
                                      書記官　金珍華
中　　華　　民　　國　　96　　年　　4 　　月　　24　　日
                                                      Ｃ
